【裁判字號】    90,上訴,178
【裁判日期】    900507
【裁判案由】    毒品危害防制條例
【裁判全文】
臺灣高等法院臺南分院刑事判決          九十年度上訴字第一七八號  Ａ
      上  訴  人  臺灣臺南地方法院檢察署檢察官
      被      告  甲  ○  ○
      選任辯護人  張  榮  作
右上訴人因被告違反毒品危害防制條例案件，不服臺灣臺南地方法院八十八年度訴字
第一一九九號中華民國八十九年十二月七日第一審判決（起訴案號：臺灣臺南地方法
院檢察署八十八年度營偵字第五六六號），提起上訴，本院判決如左：
      主      文
上訴駁回。
      理      由
一、公訴意旨略以：被告甲○○基於概括之犯意，以0000000000號行動電
    話為連絡工具，於民國八十七年間七月間，在台南縣東山鄉碧軒寺前，以新台幣
    （下同）三千元之對價，販賣第一級毒品海洛因予證人乙○○三至四次，因認被
    告涉有毒品危害防制條第四條第一項之罪。
二、按犯罪事實應依證據認定之，無證據不得推定其犯罪事實，又不能證明被告犯罪
    者，應為無罪判決之諭知，刑事訴訟法第一百五十四條、第三百零一條第一項前
    段定有明文。所謂犯罪事實之證據，係指足以認定被告確有犯罪行為之積極證據
    而言，該項證據且須適合被告犯罪事實之認定，始得採為斷罪資料，有最高法院
    二十九年上字第三一○五號、五十三年台上字第二七五○號判例足資參照，次按
    事實之認定，應憑證據，如未能發現相當證據，或證據不足以證明，自不能以推
    測或擬制之方法，為裁判基礎（最高法院四十年台上字第八十六號判例參照）。
三、公訴意旨認被告涉有連續販賣第一級毒品海洛因予證人乙○○，係以證人乙○○
    於警訊中證稱伊曾以0000000000號行動電話與被告連絡，並於前開時
    地向被告購買毒品海洛因三至四次。而前開行動電話係被告之兄張明智所有，證
    人乙○○復稱與張明智不相識，堪信被告係以此電話與證人乙○○連絡販毒等情
    為據。訊據被告堅詞否認涉有販賣第一級毒品海洛因，辯稱：伊不識證人乙○○
    ，亦未出售海洛因予證人乙○○等語。
四、經查：
(1)、證人乙○○於警訊時供稱在八十七年七月間以000000000號行動電話向
    綽號「哲仔」之人以三千元之對價購買海洛因三、四次，地點均在台南縣東山鄉
    碧軒寺前等語，並以口卡片指認甲○○即是出售海洛因之人（參見八十七年十二
    月一日警訊筆錄）；於偵查中證稱（是否向甲○○購買安非他命？）「人記不起
    來，買多少也忘了。」（參見偵卷六十九頁背面）；復於原審法院調查時證稱：
    我是以0000000000號電話找被告。」、「我都是在廟前或郵局前向他
    購買，前後共有五次向他買，向他買了一次四千元、一次五千元、其餘三次均為
    三千元」、「我曾帶阿民及阿民的朋友去買，那次買了四千元。」等語（參見原
    審法院八十八年十一月二十五日訊問筆錄），綜觀證人乙○○前後證述，就以前
    開電話連絡被告一節，前後供述固屬同一，然就購買地點、購買次數及購買對價
    均顯有出入，其證詞是否與事實相符，已滋疑義。
(2)、另參以本案原係證人林建民於八十七年七月二十一日為警查獲施用毒品後，供出
    證人乙○○出售毒品予林建民，警方復於八十七年十二月間尋獲證人乙○○，查
    詢乙○○於八十七年七月二十一日攜同林建民等人至碧軒寺購毒等情，證人乙○
    ○於警訊中主要亦係就該日購毒情節為陳述，是以證人乙○○就該日購毒細節之
    陳述亦應較為確切，然觀證人乙○○於警訊及原審法院調查二次指證被告販毒時
    ，就八十七年七月二十一日向被告購毒之金額已有出入，而證人乙○○於偵查中
    與被告對質之際，甚有無法確認被告是否為販毒予伊之人等情，是以證人乙○○
    之證詞是否與事實相符，即非無疑。
(3)、復參以本件本係證人林建民於另案指稱證人乙○○涉嫌出售海洛因，並經警查獲
    證人乙○○，乙○○辯稱係與林建民合資購毒後，始供稱係被告出售海洛因予伊
    等語，依此，證人乙○○之證詞雖對被告不利，然依其亦處於可能為依販售毒品
    之罪名追訴之地位，其可因供出毒品來源而依毒品危害防制條例第十七條之規定
    得減輕其刑，是以證人乙○○與被告具有一定法律上之利害關係，自難僅以證人
    乙○○之單一指證即為對被告不利認定。
(4)、又證人乙○○指證之0000000000號行動電話，於八十五年六月二十一
    日至八十七年九月二十四日止係被告之兄張明智所有，而證人乙○○亦稱與張明
    智並不相識等語，參以被告於偵查中亦供稱張明智並未施用毒品等語，是以證人
    指證曾以此電話與被告連絡等情，應可採信，被告否認認識證人云云，尚不足採
    。惟縱認被告曾與證人乙○○以此電話連絡，而其等連絡之內容是否即係證人乙
    ○○所稱之連絡販毒情節，亦無他證足佐，是以自難以被告故以不識證人乙○○
    等不實言語為辯，即認被告畏罪情虛而逆推證人乙○○指證之雙方以前開電話連
    絡販毒情節等語與事實相符。
(5)、證人林建民於偵查中證稱：「乙○○叫計程車載我和林中立到東山鄉一間廟，乙
    ○○叫我們在車上等，他自己下車，等將近二十分鐘一起坐車回新營，他把海洛
    因交給我。」（乙○○向何人拿海洛因？）「不知道。」（參見偵卷第三十一頁
    ）；證人林中立於偵查中證稱：（在碧軒寺有無看到甲○○？）「沒有。」（參
    見偵卷第六十一頁），依此，陪同證人乙○○當日至碧軒寺購毒林建民及林中立
    二人亦僅能證明乙○○確有交付毒品予彼等一節，亦無法以前開二證人之證詞認
    定當日被告確有出售第一級毒品海洛因予證人乙○○等情。
(6)、證人侯榮坤即台南縣警察局白河分局警員於原審審理時到庭結證證稱：於八十七
    年底、八十八年初時，曾至被告家中執行搜索，惟並未查獲相關毒品等物等語（
    參見原審卷第一一○頁審判筆錄），依此，被告辯稱：警方於八十七年十二月一
    日為證人乙○○製作筆錄後，亦曾至被告住處執行搜索，亦未查獲相關販售毒品
    物證等語，與事實相符，尚堪採信。
五、綜上各情相互參酌，證人乙○○之證述前後不一，且其與被告具有法律上相對之
    利害關係，即如其供出毒品之來源，因而破獲者，得減輕其刑；此業為毒品危害
    防制條例第十七條所明定。因此證人乙○○於前揭警訊或審理中指控被告之犯罪
    事實，難謂證人非係冀求能減輕其刑之下所為；是證人所為之指述，即難謂全無
    疑義。故依前揭判例意旨之說明且為擔保渠陳述之真實性，就證人對被告不利之
    證述，尤須有其他足以令人確信其陳述真實性之補強證據存在，茲證人乙○○之
    證述既有前揭所述之可議之處，則自不能僅以此有令人合理懷疑之筆錄，作為對
    被告不利認定之唯一證據，此外復查無其他積極證據足認被告確有公訴人所指販
    賣第一級毒品海洛因之犯行，原審以不能證明被告犯罪，諭知被告無罪，核無不
    合。檢察官上訴意旨指摘原判決採證不當，為無理由，應予駁回。
據上論結，應依刑事訴訟法第三百六十八條，判決如主文。
本案經檢察官王碧霞到庭執行職務。
中    華    民    國      九十      年      五      月        七        日
                                  臺灣高等法院臺南分院刑事第四庭
                                      審判長法官  陳    義    仲
                                            法官  徐    財    福
                                            法官  宋    明    蒼
右正本證明與原本無異。
如不服本判決，應於判決送達後十日內向本院提出上訴狀，其未敘述理由者並應於提
出上訴狀後十日內向本院補提理由書（應附繕本)。
                                      法院書記官  余    素    美
中    華    民    國      九十      年      五      月        九        日


司法院資訊處製作；財團法人民間司法改革基金會備份。
